【裁判字號】    92,上訴,238
【裁判日期】    921113
【裁判案由】    強盜
【裁判全文】
臺灣高等法院花蓮分院刑事判決            九十二年度上訴字第二三八號
    上  訴  人  台灣台東地方法院檢察署檢察官
    被      告  丙○○
    被      告  乙○○
    共      同
    指定辯護人  甲○○律師
右列上訴人因被告等強盜案件，不服台灣台東地方法院九十一年度訴字第二四０號中
華民國九十二年八月八日第一審判決( 起訴案號：台灣台東地方法院檢察署九十一年
度偵字第二二七九號 )，提起上訴，本院判決如左：
    主  文
原判決撤銷。
丙○○共同意圖為自己不法之所有，以強暴至使不能抗拒，而取他人之物，處有期徒
刑伍年，扣案之水果刀壹把沒收。
乙○○共同連續意圖為自己不法之所有，帶兇器，以強暴至使不能抗拒，而取他人
之物，處有期徒刑柒年貳月，扣案之水果刀壹把沒收。
    事  實
一、丙○○、乙○○（另因搶奪等罪經本院判處有期徒刑一年二月，三月，二月定執
    行刑一年五月確定）共同基於為自己不法所有之意圖及強盜之犯意聯絡，於民國
    九十一年八月二十七日二十一時五十分許，由乙○○騎乘一部車號不詳之機車，
    搭載丙○○，行經台南縣新市鄉○○路之「小櫻桃檳榔攤」時，見該檳榔攤僅有
    店員戊○○一人在場，認有機可趁，遂由丙○○下車向戊○○佯稱要應徵工作而
    進入檳榔攤內，並隨即徒手以強制力抓住戊○○之雙手，控制戊○○之行動，至
    使戊○○不能抗拒後，乙○○亦隨即進入檳榔攤內將收銀櫃內之現金新台幣（下
    同）二千九百餘元強行取走，二人再共乘機車往永康市方向逃逸。乙○○於同年
    九月十四日十三時許，復基於意圖為自己不法所有之概括犯意，騎乘車號末三碼
    為一八八號之機車，帶足以供作兇器之水果刀一把，前往台南縣永康市○○路
    二八０之四三號「魔法檳榔攤」購買飲料，見僅有店員丁○○一人在場，便持預
    藏之水果刀一把，抵住丁○○之腰部，至使丁○○不能抗拒後，再強行將收銀櫃
    內之現金三千元餘元取走而逃離現場。
案經台南縣警察局永康分局報告臺灣台南地方法院檢察署呈請臺灣高等法院檢察署檢
察長移轉台灣台東地方法院檢察署檢察官偵查起訴。
    理  由
一、訊之被告丙○○、乙○○對於前揭犯行坦承不諱，核與其等在警詢及原審時供述
    之情節相符，並經證人戊○○、丁○○、王新富分別於警詢及原審供證屬實，復
    有扣案之水果刀一把可資佐證，而該水果刀，甚為尖銳，在客觀上顯具有行兇之
    危險性，自屬兇器之一種，本件事證明確，被告等犯行洵堪認定。
二、核被告丙○○、乙○○就事實第一次犯行所為係犯刑法第三百二十八條第一項之
    強盜罪，被告乙○○第二次所為係犯同法第三百三十條第一項之加重強盜罪。被
    告等對於前述強盜被害人戊○○部分，有犯意之聯絡及行為之分擔，為共同正犯
    。又被告乙○○前後二次強盜犯行，時間緊接，所犯又係犯罪成要件相同之罪名
    ，顯係基於概括犯意為之，為連續犯，應從較重之加重強盜罪論以一罪，依刑法
    第五十六條規定加重其刑。原審據以論科，固非無見。惟查被害人戊○○、丁○○均於警訊及原審證稱伊等均受到控制不敢反抗，參酌被告等於強取財物時，一
    次以雙手抓住被害人之雙手加以壓制，或以刀抵住被害人腰部，被告乙○○於原
    審亦供稱丙○○用兩手抓著戊○○的雙手，讓她不能動，然後我就去收銀台那邊
    拿錢（見原審卷第三十頁），足見被告之強暴手段，已致使被害人等達到不能抗
    拒之程度，自應成立上開之罪。原審以戊○○被壓制時，尚有轉圜餘地，而變更
    起訴法條，改論處被告等共同行為之第一次犯行為恐嚇取財，惟按強盜罪所施用
    之強暴、脅迫手段，祇須足以壓抑被害人之抗拒，使其喪失意思自由為已足，縱
    令被害人實際無抵抗行為，仍於強盜罪之成立，不生影響，最高法院三十年度上
    字第三０二三號著有判例可資參照。本件被告等於強取被害人戊○○財物時，既
    先由丙○○以雙手抓住被害人加以壓制，而後由乙○○進入強取財物，證人戊○○於原審亦證稱當時因為有二個人的關係，那時會害怕，才不敢反抗（見原審卷
    第三十五頁、第三十六頁），揆之上開判例意旨，被告等之強暴手段，已足以壓
    制被害人之抗拒，使其喪失意思之自由，自應論以刑法第三百二十八條第一項之
    強盜罪，原審變更起訴法條，改論以恐嚇取財罪，自有可議。檢察官上訴意旨執
    此指摘原判決不當，為有理由，自應將原判決撤銷改判。爰審酌被告等另有犯罪
    前科，經本院判處罪刑確定在案，未及執行，又犯本案之罪，行為後均已坦承犯
    行，態度良好及被害人等所受危害之程度，與被告等犯罪所得財物不多等一切情
    狀，量處被告丙○○有期徒刑五年，被告乙○○有期徒刑七年二月，以示懲儆。
    扣案之水果刀一把，為被告乙○○所有供犯罪預備之物，業據其供明在卷，併予
    宣告沒收。至被告乙○○用以強盜被害人丁○○所用之水果刀一把，既未扣案，
    且已為被告乙○○丟棄，業據其供明在卷，爰不予宣告沒收，併此敘明。
據上論斷，應依刑事訴訟法第三百六十九條第一項前段，第三百六十四條，第二百九
十九條第一項前段，刑法第二十八條，第三百二十八條第一項，第三百三十條第一項
，第五十六條，第三十八條第一項第二款判決如主文。
本案經檢察官崔紀鎮到庭執行職務。
中      華      民      國      九十二    年    十一    月     十三     日
                                    審判長法官  謝  志  揚
                                          法官  陳  淑  媛
                                          法官  莊  謙  崇
右正本證明與原本無異。
如不服本判決，應於送達後十日內，向本院提出上訴狀。其未敘述理由者，並應於提
出上訴狀後十日內向本院補提理由狀(須附繕本)。
                                        書記官  林  明  智
中      華      民      國      九十二    年    十一    月     十四     日


司法院資訊處製作；財團法人民間司法改革基金會備份。
